【裁判字號】    91,家簡上,1
【裁判日期】    920318
【裁判案由】    損害賠償
【裁判全文】
臺灣高雄地方法院民事判決  九十一年家簡上字第一號
  上  訴  人  甲○○
  被上訴人    乙○○
當事人間請求損害賠償事件，上訴人對於中華民國九十一年六月二十六日本院高雄簡
易庭九十一年度雄家簡字第三號第一審判決提起上訴，本院判決如左：
  主  文
原判決關於命上訴人給付超過新台幣貳拾萬元及其利息之部分及該部分假執行之宣告
，暨訴訟費用（除確定部分外）之裁判均廢棄。
右廢棄部分被上訴人在第一審簡易之訴及假執行之聲請均駁回。
其餘上訴駁回。
第一（確定部分除外）、二審訴訟費用由上訴人負擔五分之二，餘由被上訴人負擔。
  事  實
甲、上訴人方面：
一、聲明：
（一）原判決廢棄。
（二）被上訴人在第一審之訴及假執行之聲請均駁回。
二、陳述：除與原審判決書所載者相同茲予引用外，補稱：上訴人對於被上訴人所指
    稱之恐嚇犯行並不否認，然上訴人係因與被上訴人長期感情不睦加上被上訴人態
    度惡劣始口出惡言，並非全係上訴人之過錯，且上訴人認為原審判決賠償新台幣
    （下同）三十五萬元金額過高，上訴人在八十九年每月收入有十五萬元，但九十
    年換工作，診數減少後，每月收入約為八萬元，且先前被上訴人告訴上訴人傷害
    部分，兩造以二十萬元達成和解，如今上訴人收入減少，賠償金額反而提高，上
    訴人覺得不合理。上訴人確有為女兒向三商美邦人壽投保，這是為女兒前途著想
    ，社工人員來訪視時，上訴人確實向社工人員表示每月收入二十萬元，但此為不
    實在的，又國泰醫療整合系統負責人係上訴人同學，上訴人在上開契約簽字僅係
    為了買電腦，又陽明中醫診所的董事長亦非上訴人父親，上訴人父親只是掛名。
三、證據：援用原審之立證方法。
乙、被上訴人方面：
一、聲明：求為判決駁回上訴，第二審訴訟費用由上訴人負擔。
二、陳述：除與原審判決書所載者相同茲予引用外，補稱：上訴人幼時因父母感情不
    睦，時有爭吵打架，父親有時以拳頭、棍子或刀子毆打傷害其母親，且上訴人父
    親從事特種行業，私下娶一細姨，故家庭失和、感情不睦，導致上訴人人格發展
    不健全，更在兩造長女面前毆打被上訴人，被上訴人終日生活在暴力陰影恐懼之
    威脅下。上訴人復基於恐嚇之概括犯意，向被上訴人恐嚇，此種行徑實非一高學
    歷之醫師應該有之，又上訴人主張其經濟困窘部分，因上訴人之父早年經營特種
    行業，獲利頗豐，其財力更勝於上訴人，根本不需上訴人扶養，甚至上訴人之父
    於九十一年十二月三十一日過世後，其龐大財產由上訴人繼承，其財力已較原審
    時期更豐，上訴人平日出入以豪華轎車代步，其價值與區區精神慰撫金三十五萬
    元相比簡直九牛一毛；又上訴人偽稱妹妹心臟有疾病其醫療費用亦由其負擔，顯
    係片面之詞，不足採信；另上訴人為萬丹、屏東陽明中醫診所實際負責經營之人
    ，此有國泰醫療整合系統可按，上訴人所述無資力，全係謊言，不足採信。
三、證據：援用原審之立證方法，另提出三商美邦人壽保險股份有限公司契約書影本
    一份、訪視報告節本二紙、收據五紙、各類所得資料清單二紙、歸戶財產查詢清
    單二紙、剪報一紙、國泰醫療整合系統契約書影本一份。
丙、本院依職權向財政部高雄市國稅局函調兩造財產歸屬資料清單及九十年度綜合所
    得稅各類所得資料。
  理  由
一、被上訴人起訴主張：兩造原係夫妻，兩人間具有家庭暴力防治法第三條第一款所
    定之家庭成員關係，自上訴人考上中醫師後即常因細故與被上訴人發生爭執，詎
    上訴人竟更基於恐嚇之概括犯意，分別於民國八十八年六月三日晚間七時三十分
    許及同年九月十九日晚間七時三十分許，在高雄市○○○路三四巷四七號住處，
    以台語對被上訴人恫嚇稱：「你爸買甲你配」、「你再繼續這樣，一個月內你會
    找不到張琪怡」等語，及腳踢房門並揚言：「你爸打呼你死」等語，恐嚇被上訴
    人，使被上訴人心生恐懼，被上訴人因上訴人之威脅恐嚇，精神所受痛苦甚大，
    而上訴人右開恐嚇行為亦經法院判決有期徒刑三月確定，為此，乃依侵權行為之
    法律關係請求上訴人賠償非財產上損害五十萬元，及自起訴狀繕本送達翌日起至
    清償日止，按年息百分之五計算之利息。上訴人雖稱其經濟困窘，然事實上，上
    訴人財力雄厚，並自其父親繼承龐大遺產，且擔任陽明醫院負責人，其陳稱無資
    力給付慰撫金，顯不足採。
二、上訴人則以：上訴人對於被上訴人所指稱之恐嚇犯行並不否認，然上訴人係因與
    被上訴人長期感情不睦加上被上訴人態度惡劣始口出惡言，並非全係上訴人之過
    錯，且上訴人認為原審判決賠償賠償三十五萬元金額過高，上訴人在八十九年每
    月收入有十五萬元，但九十年換工作，診數減少後，每月收入約為八萬元，因上
    訴人妹妹心臟患疾，需開刀治療，日後並須長期服藥，已無法正常工作，故均須
    由上訴人負擔治療費用，上訴人之經濟已十分困窘，且先前被上訴人告訴上訴人
    傷害部分，兩造以二十萬元達成和解，如今上訴人收入減少，賠償金額反而提高
    ，上訴人覺得不合理。上訴人確有為女兒向三商美邦人壽投保，這是為女兒前途
    著想，社工人員來訪視時，上訴人確實向社工人員表示每月收入二十萬元，但此
    為不實在的，又國泰醫療整合系統負責人係上訴人同學，上訴人在上開契約簽字
    僅係為了買電腦，又陽明中醫診所的董事長亦非上訴人父親，上訴人父親只是掛
    名云云置辯。
三、本件被上訴人起訴主張上訴人於上開時日以右揭言語及行為恐嚇被上訴人，而上
    訴人亦因前開恐嚇行為經法院判決有期徒刑三月確定之事實，業據被上訴人於原
    審提出台灣高等法院高雄分院九十一年度上易字第二九０號刑事判決、本院九十
    年度易字第三三九三號刑事判決各一件為證，並經原審調取本院九十年度易字第
    三三九三號刑事卷宗核閱屬實，復為上訴人所不爭執，被上訴人前開主張之事實
    自堪信為真實。
四、按因故意或過失，不法侵害他人之權利者，負損害賠償責任；又不法侵害他人之
    身體、健康、名譽、自由、信用、隱私、貞操，或不法侵害其他人格法益而情節
    重大者，被害人雖非財產上之損害，亦得請求賠償相當之金額，民法第一百八十
    四條第一項前段、第一百九十五條第一項分別定有明文。本件被上訴人因上訴人
    之恐嚇行為，致心生畏懼，參諸前揭法條，其請求上訴人賠償非財產上之損害，
    依法自屬有據，上訴人就此自應負侵權行為損害賠償責任。又慰撫金之賠償須以
    人格權遭遇侵害，使精神上受有痛苦為必要，其核給之標準自可斟酌雙方身分資
    歷與加害程度以判定之（最高法院五十一年台上字第二二三號判例參照）。經查
    ，上訴人為中國醫藥學院畢業，曾擔任東港安泰教學醫院、屏東陽明中醫診所主
    治醫師，於八十九年度所申報年收入約一百七十八萬，而目前於大安中醫診所任
    職，九十年度所申報年收入約八十八萬元，目前名下尚有不動產二筆；而被上訴
    人為五專畢業，擔任高雄市立民生醫院薦任七職等護理師，年收入約九十一萬元
    ，且名下有不動產一筆，此分別有財政部高雄市國稅局財高國稅資字第０９１０
    ０五三四五三號函檢具之九十年度綜合所得稅各類所得資料清單、財產歸屬資料
    清單、被上訴人九十一年三月份薪資清單、被上訴人畢業證書、被上訴人考試院
    考試及格證書、任命令、護理師證書、陽明中醫診所邀請函、上訴人學士學位證
    書、考試院檢核及格證書、中醫師證書、八十九年度各類所得扣繳暨免扣繳憑單
    等文件附原審卷可按，並經本院依職權向財政部高雄市國稅局函調兩造財產歸屬
    資料清單及九十年度綜合所得稅各類所得資料後核閱屬實。上訴人雖一再辯稱其
    目前財力已不如前，月收入僅八萬餘元，然由被上訴人所提出之三商美邦人壽保
    險股份有限公司契約可知，上訴人目前替其女張琪怡投保，每年保費高達三十萬
    元，於八十九年六月一日社工人員前往訪視時，並自稱每月平均收入至少二十萬
    元以上，此情為上訴人所不爭執，並有訪視報告影本一份在卷可佐，又其目前擔
    任陽明中醫診所負責人，亦有國泰醫療整合系統契約書影本一份在卷可佐，可知
    上訴人於九十年度所申報之年收入雖較之前為少，但其資力仍佳，其所稱須負擔
    父親、妹妹龐大醫療費用部分，亦未能舉證以實其說，其辯稱經濟困窘，顯不足
    採。次查，本件兩造原為夫妻關係，平日感情不睦，上訴人並曾於民國八十八年
    八月二日出手毆打上訴人，且因此傷害罪遭本院判處有期徒刑三月確定，被上訴
    人並提起離婚訴訟，此情有本院八十九年度易字第九二二號刑事判決、本院八十
    九年度訴字第二四八八號民事判決附卷可佐，且為兩造所不爭執。按婚姻係以夫
    妻之共同生活為目的，配偶本應互相協力保持其共同生活之圓滿安全及幸福，而
    今上訴人竟出言恫嚇被上訴人，被上訴人精神遭受極大痛苦，固堪認定，然如前
    所述，兩造平日感情不睦，彼此口角自屬難免，上訴人資力雖佳，惟審酌先前被
    上訴人告訴上訴人傷害案件，就民事賠償部分，兩造以二十萬元達成和解（有和
    解筆錄影本附卷可稽），而本件上訴人之恐嚇行為，並無實害結果之發生，兩相
    比較之下，再參諸前揭判例意旨，並斟酌實際情況，及兩造之身分、地位，認被
    上訴人得請求之慰撫金應以二十萬元為相當，原審判令上訴人應給付慰撫金三十
    五萬元，尚嫌過高。
五、縱上所述，被上訴人本於侵權行為之法律關係請求上訴人給付二十萬元，及自起
    訴狀繕本送達翌日即九十年十月二十六日起至清償日止，按年利率百分之五計算
    之利息，為有理由，應予准許，逾此部分之請求為無理由，應予駁回。原審就超
    過上開應准許部分，為上訴人敗訴之判決，自有未洽，上訴意指就此部分指摘原
    判決不當，求予廢棄改判，為有理由。至於上開應准許部分，原審判命上訴人給
    付，核無違誤，上訴意旨就此部分，仍執前詞，指摘原判決不當，求予廢棄，為
    無理由，應駁回其上訴。
六、據上論結，本件上訴為一部有理由、一部無理由，依民事訴訟法第四百三十六條
    之一第三項、第四百四十九條第一項、第四百五十條、第七十九條但書，判決如
    主文。
中      華      民      國    九十二    年        三    月    十八    日
                            臺灣高雄地方法院家事法庭
~B審判長法官  朱玲瑤
~B法      官  洪碩垣
~B法      官  吳宏榮
右為正本係照原本作成。
本判決不得上訴。
中      華      民      國    九十二    年        三    月    十八    日
~B法院書記官  林孝聰


司法院資訊處製作；財團法人民間司法改革基金會備份。
